臺灣高等法院刑事判決　　　　　　 100年度上更(一)字第28號
上　訴　人
即　被　告　丁億嘉
選任辯護人　扶助律師黃柏彰律師
上列上訴人因毒品危害防制條例案件，不服臺灣桃園地方法院99
年度訴字第86號，中華民國99年6月2日第一審判決（起訴案號：
臺灣桃園地方法院檢察署98年度偵字第7080號），提起上訴，判
決後，經最高法院發回更審，本院判決如下：
    主  文
原判決撤銷。
丁億嘉無罪。
    理  由
一、公訴意旨略以：被告丁億嘉前有多次犯罪前科，詎仍不知悔
    改，明知安非他命係屬毒品危害防制條例所列管之第二級毒
    品，不得無故持有、販賣，竟基於販賣第二級毒品之犯意，
    於民國97年7月4日某時，在其位於桃園縣龍潭鄉○○路413
    巷59號之居所，以新台幣（下同）2000元之代價，販賣不詳
    數量之安非他命予徐金祥與陳運祺1次。嗣陳運祺因竊盜案
    件為警查獲，始尋線查獲上情，因認被告涉犯毒品危害防制
    條例第4條第2項罪嫌等語。
二、按犯罪事實應依證據認定之，無證據不得認定其犯罪事實，
    又不能證明被告犯罪者，應諭知無罪判決，刑事訴訟法第15
    4條、第301條第1項分別定有明文。而刑事訴訟上證明之資
    料，無論為直接證據或間接證據，均須達於通常一般之人均
    不致有所懷疑，而得確信其真實之程度，始得據為有罪之認
    定，若其關於被告是否犯罪之證明未能達此程度，而有合理
    之懷疑存在，致使無從形成有罪之確信，根據「罪證有疑，
    利於被告」之證據法則，即不得據為不利被告之認定，此有
    最高法院76年台上字第4986號判例足資參照。又施用毒品者
    ，其所稱向某人購買之供述，須補強證據以擔保其供述之真
    實性。良以施用毒品者其供述之憑信性本不及於一般人，況
    施用毒品者其供出來源，因而破獲者，法律復規定得減輕其
    刑，其有為偵查機關誘導、或為邀輕典而為不實之陳述之可
    能，其供述之真實性自有合理之懷疑。是本院一貫之見解，
    認施用毒品者關於其向某人購買毒品之供述，必須補強證據
    佐證，以擔保其供述之真實性，俾貫澈刑事訴訟無罪推定及
    嚴格證明之基本原則。又關於毒品施用者其所稱向某人購買
    毒品之供述，必須補強證據佐證，係指毒品購買者之供述縱
    使並無瑕疵，仍須補強證據佐證而言，以擔保其供述之真實
    性，此亦有最高法院96年度台上字第1029號判決意旨足資參
    照。
三、公訴人認被告丁億嘉涉犯上開罪行，係以證人陳運祺、徐金
    祥之證述、98年9月7日公務電話1紙、桃園縣政府消防局98
    年9月21日桃消指字第0980017954號函及函附報案紀錄1紙等
    為據。訊據上訴人即被告丁億嘉堅決否認有何販賣第二級毒
    品犯行，辯稱：伊與徐金祥係在監獄中認識，陳運祺則是經
    由徐金祥介紹才認識。97年7月4日當天在家中沒有出門，徐
    金祥、陳運祺亦未到伊住處，伊沒有販賣毒品給徐金祥、陳
    運祺2人，不知道為何徐金祥、陳運祺2人要指證伊販賣毒品
    等語。經查：
  (一)證人陳運祺於98年5月4日檢察官訊問時就其向被告購買第二
    級毒品之時間，證稱係於97年6月時等語（見偵查卷第22頁
    ），嗣於原審審理時則結證稱：徐金祥曾經帶伊去被告位於
    龍潭鄉○○路住處1次，當時徐金祥係說與伊一人出1,000元
    去拿安非他命，由伊開車載徐金祥一起去，由徐金祥去拿，
    拿到後就回徐金祥家中吸食。伊當天有進入被告住處，該處
    係3樓的一個房間，很凌亂，但伊沒有親眼看到徐金祥交錢
    給被告，被告交付毒品給徐金祥，因為伊中間有出去一下再
    返回載徐金祥，但伊與徐金祥回到徐金祥住處時，就有安非
    他命可吸食了。伊與徐金祥去被告住處隔天，就被龍潭派出
    所抓了，而徐金祥住處在伊與徐金祥去被告住處後約1、2
    天即發生火災等語（見原審卷第28-30頁），其不但未親眼
    目睹徐金祥與被告交易毒品之過程，且就何時與徐金祥向被
    告購買毒品一節，前後所述亦有不符。
  (二)證人徐金祥在檢察官訊問時證稱：伊與被告係之前關在一起
    而認識的，陳運祺則係與伊一起去被告位於健行路3樓的居
    處拿毒品才認識被告，時間好像是在97年7月，因為去跟被
    告拿毒品的隔天，伊住處發生火災，所以伊記得就是這個時
    間，伊與陳運祺是一人出1,000元買毒品，然後一起用掉等
    語（見偵查卷第85頁）；嗣在原審審理時復結證稱：伊與被
    告係因觀察勒戒時關在一起而認識，而陳運祺與被告則係伊
    帶陳運祺去被告租屋處買安非他命才認識，當時伊與陳運祺
    係1人出1,000元向被告購買1小包安非他命，因伊未秤重，
    不知重量為何，伊記得去被告家買安非他命當天或隔天，伊
    住處發生大火，至於陳運祺究竟有無一起上去被告住處或係
    在車上等，因時間已久，伊忘記了等語（見原審卷第47頁反
    面至49頁）。然徐金祥在原審審理時，亦結證稱：伊與陳運
    祺一同去被告住處，主要係因被告曾經打過伊一次，伊心理
    不平衡，想找被告算帳，後來伊查到被告住處，就找陳運祺
    一起去，結果當天被告不在，後來伊被警察抓到，警察問伊
    被告是否有在販賣，並說如果交藥頭出去的話，施用毒品的
    罪會比較輕一點，伊想伊之前被被告揍得很慘，所以才說被
    告有販毒給伊及陳運祺，事實上被告並未賣毒品給伊。伊遭
    查獲時，並沒有跟陳運祺討論要不要把被告說出來，伊被抓
    到時，警察問伊被告是否有在賣毒品，伊說可能有，因伊與
    被告一起施用過毒品，被告的毒品很多，但伊並不知道來源
    ，後來伊遭被告打，所以因為要報復被告，才跟警察說被告
    有販毒給伊與陳運祺等語（見原審卷第46頁反面至47頁），
    是其前後所述反覆，亦非無瑕。況徐金祥、陳運祺係合資向
    被告購買毒品之人，即學理上所稱之「對向性共犯」，渠等
    前後或相互間之陳述是否相符、有無重大矛盾或瑕疵等情，
    僅足為判斷其供述是否有瑕疵之參考，縱其前後供述一致，
    因仍屬自白或對己不利陳述之範疇（即購得毒品後之持有或
    施用等犯行），尚不足作為其所述犯罪事實（即被告販賣安
    非他命予其等施用）之補強證據。
  (三)證人徐金祥位於桃園縣龍潭鄉○○村○○路73巷14號之住處
    確於97年7月5日晚間發生火災，雖有桃園縣政府消防局98年
    9 月21日桃消指字第0980017954號函附卷為憑（見偵查卷第
    90頁），然徐金祥住處於何時發生火災，與被告有無販賣毒
    品予徐金祥間，並無相當之關聯性，亦無法以之作為被告有
    無販賣毒品予徐金祥等人之補強證據。
  (四)被告於97年7月5日因施用毒品案件，在桃園縣龍潭鄉○○路
    399巷底為警查獲、另於同年7月7日因涉竊盜案件，經警查
    獲之事實，雖有臺灣桃園地方法院檢察署97年度偵字第3828
    號起訴書及臺灣桃園地方法院檢察署98年9月7日公務電話紀
    錄單可憑（見原審卷第61至62頁、偵查卷第63頁），雖可佐
    證被告於偵查中所辯伊於97年7月4日因案被查獲等情不可採
    ，然亦不得因被告此部分所辯不可採，即認被告有販賣毒品
    犯行無訛。
  (五)證人林良輝（即查獲本件警員）雖在原審審理時結證稱：伊
    記得97年12月11日曾將陳運祺從桃園監獄借提出來詢問關於
    汽車竊盜集團的案件，當天同時亦有製作一份指證被告販賣
    毒品的證人筆錄，會製作證人筆錄係因陳運祺有施用毒品的
    前科，所以才詢問其毒品來源，陳運祺表示其有向被告購買
    毒品後，伊才去調被告的年籍資料及照片給陳運祺指認，並
    製作筆錄等語（見原審卷第51-52頁），然證人林良輝所證
    ，僅在究明查獲本案之經過，與上訴人有無販賣安非他命予
    徐金祥、陳運祺施用之犯行無涉，亦不足藉以擔保徐金祥、
    陳運祺前開供述之真實性。
  (六)綜上所述，證人徐金祥、陳運祺所證尚非全無瑕疵可指，且
    除上開施用毒品者之供述外，別無其他證據足證被告確有起
    訴書所載販賣毒品犯行，此外本院亦查無其他積極之證據足
    認被告有檢察官所訴之犯行，揆諸上揭判例意旨，即應為被
    告無罪之諭知。
四、原審未予詳查，為被告有罪之判決，自有未洽，被告上訴指
    摘原判決不當，為有理由，自應由本院將原判決撤銷改判，
    為被告無罪之諭知。
據上論斷，應依刑事訴訟法第369條第1項前段、第364條、第301
條第1項，判決如主文。
本案經檢察官呂光華到庭執行職務。
中    華    民    國    100    年    4    月    19    日
                  刑事第二十一庭審判長法  官  周政達
                                      法  官  楊力進
                                      法  官  許永煌
以上正本證明與原本無異。
檢察官如不服本判決，應於收受送達後10日內向本院提出上訴書
狀，其未敘述上訴之理由者並得於提起上訴後10日內向本院補提
理由書（均須按他造當事人之人數附繕本）「切勿逕送上級法院
」。
被告不得上訴。
                                      書記官  林吟玲
中    華    民    國   100    年    4     月    20    日